臺灣臺中地方法院刑事判決
111年度金訴字第1099號
公  訴  人  臺灣臺中地方檢察署檢察官
被      告  陳士鑫



選任辯護人  魏上青  律師
上列被告因違反洗錢防制法等案件，檢察官提起公訴（111年度
偵字第11140號）後，聲請改依協商程序而為判決，本院判決如
下：
    主    文
陳士鑫幫助犯洗錢防制法第十四條第一項之洗錢罪，處有期徒刑
貳月，併科罰金新臺幣貳仟元，罰金如易服勞役，以新臺幣壹仟
元折算壹日。
    犯罪事實及理由
一、本件犯罪事實及證據：除證據部分，補充：被告於本院準備
    程序中之自白，餘均引用起訴書之記載（如附件）。
二、按洗錢防制法第16條第2 項規定：「犯前二條之罪，在偵查
    或審判中自白者，減輕其刑。」，被告於本院審理時坦承犯
    行，爰依上開規定，減輕其刑；此部分業經公訴檢察官予以
    斟酌協商量刑。
三、本件經檢察官與被告於審判外達成協商之合意且被告已認罪
    ，其合意內容為：被告願受科刑範圍為有期徒刑2月，併科
    罰金新臺幣（下同）2千元，罰金如易服勞役，以1 千元折
    算1 日之宣告。經查，上開協商合意並無刑事訴訟法第455 
    條之4 第1 項所列情形之一，檢察官聲請改依協商程序而為
    判決，本院爰不經言詞辯論，於協商合意範圍內為協商判決
    ，合予敘明。
四、應適用之法條：刑事訴訟法第455 條之4 第2 項、第455 條
    之8 、第454 條第2 項，洗錢防制法第14條第1項、第16條
    第2 項，刑法第11條、第339 條第1 項、第30條、第55條、
    第42條第3 項前段，刑法施行法第1 條之1。
五、附記事項：被告與告訴人業於民國111年7月5日，在本院簡
    易庭調解成立，並當場給付賠償乙節，有本院調解程序筆錄
    在卷為憑，併予敘明。
六、本判決除有刑事訴訟法第455 條之4 第1 項第1 款、第2 款
    、第4 款、第6 款、第7 款所定情形之一，或違反同條第2
    項規定者外，不得上訴。
七、如不服本判決，應於收受送達後20日內向本院提出上訴書狀
    （應敘述具體理由並附繕本）。上訴書狀如未敘述理由，應
    於上訴期間屆滿後20日內補提理由書於本院。
中　　華　　民　　國　　111 　年　　8 　　月　　18　　日
                  刑事第六庭    法  官  戰諭威
以上正本證明與原本無異。
                                書記官  譚系媛　
中　　華　　民　　國　　111 　年　　8 　　月　　18　　日
                  　　　　　　　　　
附錄本案論罪科刑法條：
中華民國刑法第30條：
幫助他人實行犯罪行為者，為幫助犯。雖他人不知幫助之情者，
亦同。
幫助犯之處罰，得按正犯之刑減輕之。
中華民國刑法第339條：
意圖為自己或第三人不法之所有，以詐術使人將本人或第三人之
物交付者，處5 年以下有期徒刑、拘役或科或併科50萬元以下罰
金。
以前項方法得財產上不法之利益或使第三人得之者，亦同。
前二項之未遂犯罰之。
洗錢防制法第14條：
有第二條各款所列洗錢行為者，處7 年以下有期徒刑，併科新臺
幣5 百萬元以下罰金。
前項之未遂犯罰之。
前二項情形，不得科以超過其特定犯罪所定最重本刑之刑。　　
　　
附件：　　　　　　　
臺灣臺中地方檢察署檢察官起訴書
                                    111年度偵字第11140號
　　被　　　告　陳士鑫　男　26歲（民國00年0月0日生）
　　　　　　　　　　　　住○○市○○區○○路0段000巷00弄
　　　　　　　　　　　　　0號
　　　　　　　　　　　　居臺中市○○區○○○街00巷0弄0號
　　　　　　　　　　　　國民身分證統一編號：Z000000000號
　　選任辯護人　潘思澐律師
上列被告因違反洗錢防制法等案件，業經偵查終結，認應該提起
公訴，茲將犯罪事實及證據並所犯法條分敘如下：
        犯罪事實
一、陳士鑫（原名陳佳辰）可預見金融帳戶提供他人使用，可能
    淪為他人實施財產犯罪工具，竟仍基於縱若該取得帳戶者利
    用其帳戶持以詐欺取財，或掩飾、隱匿特定犯罪所得而洗錢
    ，亦不違背其本意之幫助犯意，於民國110年3月2日前之不
    詳時間，在不詳地點，以不詳方式，將其之華南商業銀行(
    下稱華南銀行)帳號000000000000號帳戶(戶名陳佳辰)之存
    摺、金融卡及密碼等帳戶資料，交予暱稱「阿翔」之真實姓
    名、年籍均不詳成年男子，容任「阿翔」及所屬詐騙集團使
    用作為詐財及洗錢之人頭帳戶。該詐欺集團成員取得上述華
    南銀行帳戶資料後，即意圖為自己不法所有，共同基於詐欺
    取財及掩飾、隱匿特定犯罪所得之來源及去向之犯意聯絡，
    先由暱稱「陳美琪」之成員，在社群網站臉書上刊登「線上
    博弈百家樂/輪盤/樂透/運彩/北京賽車/539」之貼文，並提
    供LINE通訊軟體供連結，周佳新看見上開貼文並加LINE連結
    後，「陳美琪」即對周佳新誆稱：保證獲利云云，致周佳新
    陷於錯誤，於110年3月2日20時30分許，將新臺幣(下同)1萬
    4元匯入陳士鑫上開華南銀行帳戶內，旋遭詐騙集團成員提
    領一空。（周佳新遭詐騙後另有匯款至他人金融帳戶部分，
    由警另行偵辦）。
二、案經周佳新訴由臺中市政府警察局烏日分局報告偵辦。
        證據並所犯法條
一、詢據被告陳士鑫雖坦承有將該金融帳戶之存摺、金融卡及密
    碼交給他人之事實，然矢口否認有何上述犯行，先於警詢時
    辯稱：該華南銀行帳戶約109年6月至7 月間借給外號「阿翔
    」之車友，「阿翔」的真實姓名不知道，「阿翔」說要協助
    伊網路銷售，幫伊至大陸進貨，由伊負責銷售，「阿翔」說
    他的帳戶因為跟前妻打離婚官司無法使用，要使用伊的帳戶
    ，將生意上之款項統一匯入該帳戶，110年3月至4月間帳戶
    出問題後，便聯絡不上「阿翔」，平常伊都跟「阿翔」用fa
    cetime聯絡，伊無法提供相關事證，因為伊於110年1月至2
    月間更換手機，所有紀錄皆已不見云云；嗣於本署偵查中改
    稱：伊不知「阿翔」的全名，以前用FACETIME聯絡，現在沒
    聯絡方式，原本還有臉書之類的，但對方已經把伊封鎖，認
    識「阿翔」半年，見面約4次、5次或6次，都是洗車時見面
    ，該帳戶資料是在109年5、6月的時候，在太平區的一間洗
    車場交給「阿翔」云云。惟查：
   （一）該華南銀行帳戶確係被告申設使用乙情，業據被告供 
          承無訛，且有帳戶個資檢視報表附卷可稽。又告訴人
           周佳新因遭詐騙集團前述犯罪手法詐騙，致陷於錯
         誤  而由其中國信託商業銀行(下稱中信銀)帳戶，將1
         萬4  元匯入該華南銀行帳戶內乙節，亦據告訴人於警
         詢中  指訴明確，並有該華南銀行帳戶交易明細、告
         訴人之  中信銀帳戶存摺、匯款交易明細、臉書貼文
         、LINE通  訊軟體對話紀錄，及內政部警政署反詐騙
         諮詢專線紀  錄表、金融機構聯防機制通知單、金融
         機構協助受詐  騙民眾通知疑似警示帳戶通報單各1 
         份在卷可參。足  認該華南銀行帳戶確遭詐欺集團作
         為實施詐財、洗錢  等犯行之用無訛。
   （二）被告雖以前詞置辯。然偵查中質之被告確稱以：  「(
         問：阿翔跟你借帳戶做何使用？)對方是說要幫我   
         從大陸進貨進來，他負責進貨，我負責賣，之後要   
         用一本簿子統一放裡面的錢。」、「(問：你的意思  
          是你們兩個合夥做汽車套件的進口與販售的生意？) 
           是。」、「(問：出資？)一人一半，還沒有確定。 
           」、「(問：那一人一半，出資金額尚未確定，你就
            把你的帳戶金融卡及存摺給對方，為何？)因為阿
         翔   說要拿了，還沒有講到那麼細。」、「(問：那
         後來   你們進了什麼貨？)後來對方他就搞了這齣，
         之後我   也沒有與對方合作到什麼，而且他幫我叫了
         幾批貨   。」、「(問：他在何時替你叫的貨，金額
         多少，數   量多少，你賣給誰？)年底的時候，哪一
         年的年底我   忘了，金額大約一萬初，一兩批，幫我
         叫了一兩次   。」、「(問：進項，你剛剛講叫貨的
         部分，你們賺   了多少錢，怎麼分配？)賺了一萬多
         元。我只有請他   幫我叫貨而已。 」、「(問：那既
         然你們的合夥也   不了了之，那為何你沒有跟他索回
         你的帳戶、存摺   摺、提款卡？)我當初的心態是覺
         得好像沒什麼。」   等語。所辯前後相互矛盾，委無
         足採。
     （三）按金融機構之帳戶一般人均可輕易申請開設，並未 
            設有特殊限制，此乃眾所周知之事實，而近年來詐
             騙案件層出不窮，犯罪集團利用人頭帳戶做為出
           入  帳戶之案例，不僅廣為媒體所披載，且經政府
           一再  宣導提醒注意，是苟見有人不思以自己名義
           申請開  立帳戶，反欲借用他人之金融帳戶，帳戶
           所有人焉  能安心交付帳戶之存摺、提款卡等物，
           而未懷疑其  收集帳戶之目的即在於詐取他人財物
           或用以掩飾、  隱匿特定犯罪所得。況被告前因於1
           10年1月4 日前  某日，在不詳地點、以不詳方式，
           將其友人陳仁壕  （另經本署檢察官以110 年度偵
           字第15173號、23201號為不起訴處分）所申設之中
           國信託商業銀行帳號000000000000號帳戶資料，交
           付予姓名、年籍不詳  之詐欺集團成員使用作為詐欺
           取財及洗錢之工具，  致被害人張姿霞、蔡佳燕遭
           詐騙後陷於錯誤，分別  於110年1月4日12時43分許
           、同日15時27分許，匯款至該帳戶，而涉犯幫助詐
           欺等罪嫌，經本署檢察官  於110年10月25日以110
           年度偵字第15802 號聲請簡  易判決處刑，並由臺
           灣臺中地方法院以110年度沙金簡字第23號判決判處
           有期徒刑2月，甫於111年3 月  15日確定，有相關
           筆錄、聲請簡易判決處刑書、刑  事簡易判決及函
           文在卷可佐。被告在該案偵查期間  ，辯稱：「我
           是交給一個朋友楊丞傑(經警另案移送偵辦)，時間
           大約是109年9月11日左右，在我五常街的居所，對
           方說要玩一個網路賭博遊戲，要用帳戶  ，因為他
           說他的帳號已經被凍結了，因為『一定要  用中國信
           託的帳戶』轉帳，我說我沒有中國信託(帳戶)，我朋
           友好像有，所以我才跟陳仁壕借。」，且證人陳仁
           壕於該案警詢中亦證稱：「當時朋友陳佳  辰在玩
           球板，他知道我中國信託的帳戶沒在使用，  就開
           口向我借用該帳戶之存簿、提款卡，並允諾我  若
           下注有贏錢的話會分紅給我，我就在住處將我的  
           存簿及提款卡拿給他。」等語，足徵本案被告應係 
            將該華南銀行帳戶交予詐騙集團成員使用，且與該
             交付陳仁壕之中國信託商業銀行帳戶部分，並非
           同  時交付，且交予之緣由及目的亦有所不同。
     （四）參以，金融帳戶之使用，如非事前即徵得原帳戶所 
            有人同意，倘原帳戶所有人及時至金融機構辦理止
             付，犯罪集團成員勢必將無法領取所詐得之金額
           ，  甚至有可能遭原帳戶所有人將該款項予以提領
           一空  ，況詐欺取財所得之金額動輒數萬元，遠高
           於購買  、借用或以其他方式取得帳戶使用之低微
           代價，犯  罪集團自不致使用未經原帳戶所有人同
           意之帳戶，  作為詐騙被害人匯入款項之用，而甘
           冒刑事追訴的  風險。益證被告所辯，純屬子虛。
        (五)另按刑法上所謂不確定故意，係指行為人對於構成
            犯罪之事實，預見其發生而其發生並不違背其本意
            意，本件被告於交付上述存摺、提款卡及密碼予該
            不詳犯罪集團成員時，主觀上應已預見將被該集團
            利用作為施行詐欺取財及洗錢之工具，且若有人持
            以犯罪亦無違反其本意，顯然具有幫助詐欺取財及
            幫助洗錢之不確定故意，至為灼然。又被告所為係
            參與詐欺取財罪構成要件以外之行為，且並無證據
            足認被告係以正犯而非以幫助犯之犯意參與上述犯
            罪，應認其所為僅屬幫助正犯遂行犯罪之行為。
        (六)綜上，被告犯嫌，洵堪認定。
二、核被告陳士鑫所為，係犯刑法第30條第1項前段、洗錢防制
    法第14條第1項之幫助洗錢，及刑法第30條第1項前段、第33
    9條第1項之幫助詐欺取財等罪嫌。被告以1行為觸犯上開2罪
    名，為想像競合犯，請依刑法第55條規定從一重處斷。又被
    告以幫助意思參與不詳詐騙集團之犯罪構成要件以外行為，
    屬幫助犯，請依同法第30條第2項規定減輕其刑。又本案尚
    無積極證據足認被告有實際犯罪所得，爰不聲請宣告沒收，
    附此敘明。
三、依刑事訴訟法第251條第1項提起公訴。
    此  致
臺灣臺中地方法院 
中　　華　　民　　國　 111　　年　　5 　　月　　29　　日
　　　　　　　　　　　　　　　檢 察 官　  蔣 志 祥
本件正本證明與原本無異
中　　華　　民　　國　 111　　年　　6 　　月　　8 　　日
                              書 記 官    周 家 瑄
附錄本案所犯法條全文
中華民國刑法第30條（幫助犯及其處罰）
幫助他人實行犯罪行為者，為幫助犯。雖他人不知幫助之情者，
亦同。
幫助犯之處罰，得按正犯之刑減輕之。
中華民國刑法第339條（普通詐欺罪）
意圖為自己或第三人不法之所有，以詐術使人將本人或第三人之
物交付者，處 5年以下有期徒刑、拘役或科或併科 50萬元以下
罰金。
以前項方法得財產上不法之利益或使第三人得之者，亦同。
前二項之未遂犯罰之。
洗錢防制法第14條
有第二條各款所列洗錢行為者，處 7 年以下有期徒刑，併科新
臺幣 5 百萬元以下罰金。
前項之未遂犯罰之。
前二項情形，不得科以超過其特定犯罪所定最重本刑之刑。